臺灣臺北地方法院刑事判決　　　　　　　94年度交訴字第22號
　　公　訴　人　臺灣臺北地方法院檢察署檢察官
　　被　　　告　丙○○
上列被告因業務過失致死案件，經檢察官提起公訴（93年度偵字
第19240 號），經本院裁定進行簡式審判程序，判決如下：
    主  文
丙○○從事業務之人，因業務上之過失致人於死，處有期徒刑捌
月，緩刑年。
    事  實
一、緣丙○○係營業計程車司機，以載客為業，為從事駕駛業務
    之人。於民國93年10月31日凌晨零時50分許，駕駛車號521-
    CA號營業小客車搭載乙○里、甲○○，沿臺北市○○○路北
    往南方向行駛，至敦化北路、八德路設有禁止左轉交通標誌
    之交岔路口，本應注意汽車行駛時，駕駛人應遵守道路交通
    標誌之指示，且應注意車前狀況並隨時採取必要安全措施，
    而當時天候晴、夜間有照明、路面無缺陷、無障礙物、視距
    良好，並無不可注意之情，因見路口號誌為綠燈，竟未遵守
    該禁止左轉之交通號誌，逕行左轉駛入交岔路口，適有由蔡
    榮木（已經臺灣臺北地方法院檢察署檢察官另為不起訴處分
    ）駕駛車號205-AC號營業大客車，沿臺北市○○○路南往北
    方向，在由中央分隔島分隔之慢車道內，亦未遵守慢車道每
    小時40公里之時速限制，以每小時44公里之速度直行進入交
    叉口，雙方遂煞閃不及，發生撞擊，致使乙○里、甲○○頭
    、胸受有重創，雖經送醫急救，仍不治死亡。丙○○於肇事
    後即停留現場，於臺北市政府警察局松山分局警員前往現場
    處理、未發覺真正肇事人、犯罪時，即坦承為肇事人而接受
    裁判。
二、案經臺北市政府警察局松山分局報請臺灣臺北地方法院檢察
    署檢察官偵查起訴。
    理  由
一、訊據被告丙○○就於前揭時地駕駛車號521-CA號營業小客車
    後載被害人乙○里、甲○○，因未遵守禁止左轉之交通號誌
    貿然左轉，而營業小客車之右側車身與證人蔡榮木駕駛之車
    號205-AC營業大客車車頭發生撞擊，致被害人乙○里、甲○
    ○受重創死亡之事實，於本院調查、審理時，均自白不諱，
    且：
  (一)核與證人蔡榮木、曾立雅證述之情節相合，復有道路交通事
    故現場圖（見偵查卷第33頁）、交通事故談話紀錄表（見偵
    查卷第34-37 頁）、車輛毀損現場照片（見偵查卷第40-42
    頁）等附卷可參。而被害人乙○里、甲○○確係因本件交通
    事故受有傷害，送醫急救仍因傷重不治死亡，亦經臺灣臺北
    地方法院檢察署檢察官督同法醫師相驗無訛，有臺灣臺北地
    方法院檢察署勘驗筆錄、驗斷書及相驗屍體證明書在卷可稽
    。
  (二)按駕駛人駕駛汽車，應遵守道路交通標誌、標線、號誌之指
    示，道路交通安全規則第90條定有明文，被告為已考領駕照
    之駕駛人，對此自屬明知。而依卷附道路交通事故調查報告
    表及現場照片所示：肇事路段即敦化北路北往南方向設有禁
    止左轉之交通標誌，且事發之際天晴、夜間有照明、路面無
    缺陷、無障礙物、視距良好，並無使被告不能注意遵循前引
    交通安全法規行車之情事，詎被告駕駛違反禁止左轉標誌違
    規左轉，為肇事因素，為有過失，且被告過失駕駛行為，與
    被害人乙○里、甲○○之死亡間，具有相當因果關係乙節，
    並經臺北市車輛行車事故鑑定委員會94年1 月18日北鑑審字
    第09330455600 號函及所附鑑定意見書（見偵查卷第65-66
    頁）、臺北市政府交通局94年3 月18日北市交五字第094305
    55100 號函及所附臺北市車輛行車事故鑑定覆議委員會94年
    3 月14日第6448號覆議意見書（見偵查卷第81-82 頁）為相
    同認定。
  (三)另按行車速度，依標誌或標線之規定，無標誌或標線者，在
    市區道路，時速不得超過50公里，在設有快慢車道分隔線之
    慢車道上，時速不得超過40公里；又快慢車道分隔線，線型
    為白色實線，線寬為10公分，而道路設有快慢車道分隔島者
    ，應劃設快慢車道分隔線於分隔島之兩側，與分隔島間隔至
    少10公分，道路交通安全規則第93條第1 項第1 、2 款、道
    路交通標誌標線號誌設置規則第183 條之一後段定有明文。
    而肇事敦化北路、八德路交岔路口，於敦化北路南往北方向
    已設立50公分以上之中央分隔島以區○○○○○道，慢車道
    上並未另設速限標誌，分隔島周圍並設置白色實線為快慢車
    道分隔線等情，有道路交通事故調查報告表(一)、現場照片在
    卷可稽，是該慢車道之最高速限係每小時40公里。惟據證人
    蔡榮木駕駛之車號205-AC營業大客車肇事時車上之行車記錄
    紙送樺崎實業股份有限公司解析結果：發生撞擊時營業大客
    車之車速為每小時44公里等情，有該行車記錄紙、分析報告
    書附卷可查，核與證人蔡榮木於警訊、偵查中均自承：當時
    車速係40、50公里乙節相合（見偵查卷第8 、56頁、93年度
    相字第674 號卷第46頁），故證人蔡榮木駕駛之營業大客車
    於肇事時係違反道路交通安全規則第93條之規定超速行駛，
    其對本件事故之肇致亦同有過失。至臺北市車輛型車事故鑑
    定覆議委員會94年3 月14日第6448號覆議認定，因就「現場
    是否設置快慢車道分隔線、就證人蔡榮木之駕駛為無肇事因
    素」乙節，則有誤認，為本院所不採，附此說明。
  (四)是依上開證人指述內容及卷附之各項文書、證物等補強證據
    已足資擔保被告於本院調查、審理中所為之上開任意性自白
    之真實性，按據刑事訴訟法第156 條之規定，自得據被告前
    開任意性自白及各該補強證據，採信被告任意、真實之自白
    ，認本件事證明確，被告犯行洵堪認定，應予依法論科。
二、被告自承係營業計程車之駕駛，為從事駕駛業務之人，其因
    駕駛過失致被害人乙○里、甲○○死亡，核其所為，係犯刑
    法第276 條第2 項業務過失致人於死罪。被告一過失行為，
    致使被害人乙○里、甲○○分別死亡，所犯上開二罪，係以
    一行為而觸犯數罪名，為想像競合犯，應依刑法第55條規定
    ，從一重處斷。被告於犯罪未發覺之前，向到場處理車禍之
    員警自首，有臺北市○○○○○道路交通事故肇事人自首情
    形記錄表（見偵查卷第39頁）附卷可稽，應依刑法第62條之
    規定減輕其刑。本院爰審酌被告之過失情節雖難謂輕微，然
    被告犯後已坦認犯行，態度良好，並變賣家產，而與其中被
    害人甲○○家屬達成和解，經被害人甲○○家屬甚至具狀表
    達宥恕之意，有台東縣台東市調解委員會調解書、陳述狀在
    卷可查，至雖未與被害人乙○里家屬達成和解，惟已積極聲
    請調解，雖因賠償金額、對象等因素無法達成，然仍輔助被
    害人家屬完成強制汽車保險賠償手續，有聲請調解書等附卷
    可參，並衡量本件證人蔡榮木駕駛營業大客車超速行駛同為
    肇事因素，已如前述，及被告其餘之犯罪目的、犯罪時所受
    之刺激、犯罪之手段、犯人之生活狀況、品行、智識程度、
    犯罪所生之危險或損害、犯罪後之態度等一切情狀，判處如
    主文所示之刑，並諭知易科罰金之折算標準，以示懲儆。查
    被告前未曾受有期徒刑以上刑之宣告，有臺灣高等法院被告
    前案紀錄表附卷可稽，其因一時失慮，致犯本罪，且犯後坦
    承犯行，深知悔悟，與被害人甲○○家屬達成之和解條件，
    亦賴被告於外工作始能持續償還，本院認其經此次科刑教訓
    後，當益知警惕，應無再犯之虞，因認其所受宣告之刑，以
    暫不執行為適當，爰併予宣告緩刑3 年，以勵來茲，而啟自
    新。
據上論斷，依刑事訴訟法第273 條之一第1 項、第299 條第1 項
前段，刑法第276 條第2 項、第55條、第41條第1 項前段、第62
條、第74條第1 款，罰金罰鍰提高標準條例第1 條前段、第2 條
，判決如主文。
本案經檢察官張志全到庭執行職務
中　　華　　民　　國　　94　　年　　9 　　月　　19　　日
                  刑事第四庭  法　官  郭惠玲
如不服本判決，應於判決送達後10日內，向本院提出上訴狀。
上正本證明與原本無異。
                              書記官  鄭雅文
中　　華　　民　　國　　94　　年　　9 　　月　　20　　日
附錄本案論罪科刑法條全文：
刑法第276 條  過失致死罪
因過失致人於死者，處2 年以下有期徒刑、拘役或2 千元以下罰
金。
從事業務之人，因業務上之過失犯前項之罪者，處5 年以下有期
徒刑或拘役，得併科3000元以下罰金。
